【裁判字號】    92,台上,577
【裁判日期】    920327
【裁判案由】    給付違約金
【裁判全文】
最高法院民事裁定                                九十二年度台上字第五七七號
    上  訴  人  金南昌建設有限公司
    法定代理人  陳火南
    訴訟代理人  江肇欽律師
                黃淑琳律師
    被 上訴 人  蔚華科技股份有限公司
    法定代理人  許宗賢
    訴訟代理人  羅秉成律師
                詹惠芬律師
右當事人間請求給付違約金事件，上訴人對於中華民國九十一年十二月三日台灣高等
法院第二審判決（九十一年度上字第六一○號），提起上訴，本院裁定如左：
    主  文
上訴駁回。
第三審訴訟費用由上訴人負擔。
    理  由
按對於第二審判決上訴，非以其違背法令為理由，不得為之。又提起上訴，上訴狀內
應記載上訴理由，表明原判決所違背之法令及其具體內容，暨依訴訟資料合於該違背
法令之具體事實，民事訴訟法第四百六十七條、第四百七十條第二項定有明文。而依
同法第四百六十八條規定，判決不適用法規或適用不當者，為違背法令；依同法第四
百六十九條規定，判決有該條所列各款情形之一者，為當然違背法令。是當事人提起
上訴，如依民事訴訟法第四百六十八條規定，以第二審判決有不適用法規或適用法規
不當為理由時，其上訴狀或理由書應表明該判決所違背之法令條項，或有關判例、解
釋字號，或成文法以外之習慣或法理等及其具體內容，暨係依何訴訟資料合於該違背
法令之具體事實；如以民事訴訟法第四百六十九條所列各款情形為理由時，其上訴狀
或理由書應表明該判決有合於各該條款規定情形之具體內容，及係依何訴訟資料合於
該違背法令之具體事實。上訴狀或理由書如未依上述方法表明，或其所表明者顯與上
開法條規定不合時，即難認為已合法表明上訴理由，其上訴自非合法。本件上訴人對
第二審判決提起上訴，雖以該判決違背法令為由，惟核其上訴理由狀所載內容，徒就
原審取捨證據、認定事實及解釋契約之職權行使所論斷：兩造於民國八十九年十一月
二十四日簽立不動產租賃預約書（下稱系爭預約書），上訴人同意將坐落新竹縣竹北
市縣○段五七號土地上興建中之全棟建物，包括但不限於室內、外全部停車位及附連
圍繞為使用建物所必須之土地範圍，暨其內、外週邊附屬設施（下稱系爭建物）於建
蓋完成後出租與被上訴人，嗣於九十年五月九日兩造約定簽立本約時，上訴人尚有部
分週邊工程及附屬設施未完工，而無法就該部分進行點交，上訴人已表示不出租系爭
建物與被上訴人等情，為兩造所不爭執。依系爭預約第一條、第二條第一款約定，被
上訴人主張兩造簽立本約同時，上訴人應點交之租賃標的物，為系爭預約第一條約定
之租賃標的物全部，應可採信。上訴人雖辯稱：系爭預約第二條第一款約定，與伊認
知不同，為錯誤之意思表示，應予以撤銷；違約金過高應予核減；伊得以受被上訴人
委任所支出之費用予以抵銷云云。惟上開租賃標的物之範圍為上訴人所知悉，自無錯
誤可言，且縱其意思表示之內容有錯誤，係因上訴人疏未詳閱系爭預約書之過失所致
，亦不得撤銷系爭預約。又系爭預約第六條係關於解約金之約定，並非違約金，而無
依法核減之問題。此外，證人張錦祥之證詞不足據以認定兩造間已成立委任契約，上
訴人復未能就其主張兩造間有委任關係舉證證明之，其抵銷之抗辯亦無足採。從而，
被上訴人依系爭預約第六條第二款約定，請求上訴人給付解約金新台幣四百四十萬元
本息，自屬有理，應予准許等情，指摘為不當，並就原審已論斷者，泛言謂為理由不
備或理由矛盾，而非表明該判決所違背之法令及其具體內容，暨依訴訟資料合於該違
背法令之具體事實，難認其已合法表明上訴理由。依首揭說明，應認其上訴為不合法
。
據上論結，本件上訴為不合法。依民事訴訟法第四百八十一條、第四百四十四條第一
項、第九十五條、第七十八條，裁定如主文。
中      華      民      國    九十二    年      三      月    二十七    日
                              最高法院民事第七庭
                                  審判長法官  徐  璧  湖
                                        法官  朱  建  男
                                        法官  蘇  達  志
                                        法官  沈  方  維
                                        法官  黃  義  豐
      右正本證明與原本無異
                                              書  記  官
中      華      民      國    九十二    年      四      月      七      日


司法院資訊處製作；財團法人民間司法改革基金會備份。
